【裁判字號】    89,訴,1073
【裁判日期】    891003
【裁判案由】    違反懲治盜匪條例等
【裁判全文】
臺灣桃園地方法院刑事判決                        八十九年度訴字第一七三號
    公  訴  人  臺灣桃園地方法院檢察署檢察官
    被      告  甲○○
                丙○○
                丁○○
    共      同
    指定辯護人  本院公設辯護人陳瑞仁
右列被告因違反懲治盜匪條例案件，經檢察官提起公訴（八十九年度偵字第一０一０
三號），本院判決如左︰
    主  文
甲○○共同意圖為自己不法之所有，以恐嚇使人將本人之物交付，處有期徒拾月，並
於刑之執行完畢後，令入勞動場所，強制工作貳年。
丙○○、丁○○共同意圖為自己不法之所有，以恐嚇使人將本人之物交付，累犯，處
有期徒壹年，並於刑之執行完畢後，令入勞動場所，強制工作貳年。
    事    實
一、甲○○、丙○○、丁○○均品行不端、前科累累，為有犯罪習慣之人，其中甲○○於民國七十六年間曾因強盜案件，經台灣高等法院判處有期徒刑八年確定，於
    七十七年減為有期徒刑五年四月，又八十四年間因恐嚇案件經台灣板橋地方法院
    判處有期徒刑二年二月確定，於八十六年二月四日假釋出監，再於八十六年間，
    因恐嚇案件經台灣基隆地方法院判處有期徒刑四年確定，經送監執行，於八十八
    年十一月十八日再度假釋出監，現仍在假釋期間。丙○○於八十一年間因恐嚇案
    件，經台灣高等法院判處有期徒刑一年六月確定；又因竊盜案件，於八十一年間
    經台灣板橋地方法院判處有期徒刑六月確定，經法院裁定應執行有期徒刑一年十
    月，於八十二年十二月八日假釋出監，至八十三年五月二十二日假釋期滿，視為
    執行完畢；又於八十五年間曾因竊盜案件，經台灣高等法院判處有期徒刑八月確
    定，於八十六年三月二十一日送監執行，指揮書執畢日期為八十六年十一月二十
    日；又於八十六年間因贓物案件，經台灣高等法院判處有期徒刑五月確定，所犯
    之竊盜、贓物案件，於八十六年間經法院裁定應執行有期徒刑十一月，於八十六
    年十一月二十一日接續執行，於八十七年五月三日執行完畢出監。丁○○於七十
    七年間曾因竊盜案件，經台灣板橋地方法院判處有期徒刑二月確定，於七十八年
    四月二十七日執行完畢；又於七十八年間因竊盜案件，經台灣板橋地方法院判處
    有期徒刑五月確定，又因竊盜案件，經台灣台北地方法院判處有期徒刑一年二月
    確定，又因公共危險案件、經台灣高等法院台南分院判處有期徒刑一年十月確定
    ，經減為有期徒刑十一月，又曾因逃亡案件，經軍事法院判處有期徒刑二年十月
    確定，而上開所犯竊盜、逃亡、公共危險等罪，經法院裁定應執行有期徒刑三年
    十月，於八十年七月二日送監執行，於八十三年十一月二十三日假釋出監，於八
    十四年一月十三日假釋期滿，視為刑已執行完畢；復於八十四年間，因恐嚇案件
    ，經台灣板橋地方法院判處有期徒刑二年六月，於八十五年一月二十七日送監執
    行，於八十六年五月七日假釋出監，於假釋期間再因恐嚇取財案件，經台灣高等
    法院判處有期徒刑四年確定，並另撤銷其前假釋應執行殘刑八月三日，於八十七
    年六十二日送宜蘭監獄接續執行，指揮書執畢日期為九十一年六月二十二日，甫
    於八十九年三月二十日假釋出監，現仍在假釋期間，詎三人均猶不悔改。
二、甲○○、丙○○、丁○○與乙○○（俟到案後另行審結）等四人基於意圖為自己
    不法所有之共同犯意聯絡，於八十九年七月七日下午二時三十分，在桃園縣中壢
    市○○○路遠東百貨公司門口附近，見己○○、彭駿翔（起訴書誤載為戊○○）
    二人老實善良可欺，即由丙○○、丁○○二人趨前將之攔下，先向己○○、彭駿
    翔佯稱其「老大」的妹妹早上在遠東百貨前遭二名年輕男子騎機車撞倒，該二名
    年輕人之特徵與渠等相符，要求己○○、彭駿翔二人共往對質，己○○、彭駿翔
    二人即在丙○○、丁○○之帶領，共同前往遠東百貨公司附近大東戲院對面空屋
    內，到達後，丙○○、丁○○即告知己○○、彭駿翔稍待「老大」會前來處理，
    同時對該二人嚇稱「講話要小心一點、也有小弟會來」等語，約七、八分鐘後，
    亦有犯意聯絡之乙○○、甲○○即共同抵達，乙○○即對己○○、彭駿翔二人自
    稱為「老大」，先作勢詢問己○○、彭駿翔二人當日行蹤，有無撞到人，要求拿
    出證件云云，乙○○等四人再對己○○、彭駿翔嚇稱「小弟要來了，小弟很衝動
    ，小弟會揍人」等語，後乙○○、丁○○即稱要先去將小弟支開而藉故離去，甲○○、丙○○則繼續在現場對己○○、彭駿翔二人稱要將身上值錢之財物交出，
    免得小弟以為渠等二人撞到人還偷搶財物，因甲○○等四人相繼一再以小弟會揍
    人為由對己○○、彭駿翔嚇稱，使己○○、彭駿翔心生畏懼而將身上財物交出與
    甲○○、丙○○，二人將隨身所攜帶之行動電話各一支（彭駿翔所有係摩拖羅拉
    ＬＡ型、己○○所有係摩拖羅拉Ｖ三六八八型），及彭駿翔配掛之手表一支、錢
    包內所有之現金新台幣（下同）六千五百元交出，甲○○、丙○○取得己○○、
    彭駿翔所交出之上開財物，即稱要出去看另外二人是否回來而藉故離去，己○○
    、彭駿翔則留在現場，確定甲○○等四人已經離開不再返回後始離去。
三、嗣於同日下午六時許，四人乘坐不知情之計程車司機馬東永所駕計程車，行經新
    竹市○○路○段四○○號前，為警臨檢盤查，而當場分別自甲○○、丙○○身上
    查得羅駿翔所交付之現金六千五百元、手表一支，另在計程車駕駛座後袋內查得
    己○○、彭駿翔所有之行動電話二支，始查知上情。
四、案經新竹市警察局第二分局報請臺灣桃園地方法院檢察署檢察官偵查起訴。
    理    由
一、訊據被告甲○○、丙○○、丁○○等四人均坦承於右揭時、地有以老大妹妹被機
    車撞為由將被害人己○○、戊○○騙至中壢遠東百貨附近空屋內，並收受被害人
    所交付之財物而為警查獲之事實不諱，惟矢口否認有恐嚇被害人，均辯稱全部都
    是用騙的，也沒有兇他們、沒有打他們，最後是騙他們說把身上財物交出去比對
    是不是搶來或偷來的，如果不是，會還他們，他們就交出來了，不是強取的云云
    。經查：右開犯罪事實，業據被害人己○○於警訊及本院審理時到庭指述綦詳，
    被害人己○○向本院陳稱「那天下午兩點多，我和彭經過中壢遠東百貨公司的門
    口，丙○○、丁○○就過來對我們二人說，他們老大的妹妹，被兩個男的騎機車
    的撞到，很像我們二人，要求我們二人跟他們去對質，這時他們二人都沒有很兇
    ，我和彭認為也不是我們二人撞的，且是白天，就跟他們去看看，他們二人未強
    拉我們去，我們要跑、要拒絕也是可以，但是我和彭又有一點怕，就跟著他們二
    人走了。約走了三分鐘，他們二人就帶我們進一空屋，當時屋內只有我們四人，
    他們二人就問我和彭駿翔一些事情，並說等一下老大會來，你們講話要小心一點
    ，也會有小弟來喔，過來七八分鐘，另外兩人甲○○和乙○○就來了，他們四人
    就蹲下和我們兩人講話，我們兩人看他們四人蹲著講話，我們兩人也跟著蹲。然
    後李和馬就問我們當天騎機車去哪裡？做什麼，有無撞到人，並要我們將證件給
    他看，他看一看又還我們，然後我們六人全部站起來，他們四人就開始說，小弟
    要來了，小弟會很衝動，會揍人，他們要去把小弟支開，然後其中二人就先離開
    （不記得是哪二人）。另外兩人就開始叫我們二人先蹲到牆腳去，命我們將身上
    值錢的東西和錢拿出來，並對我們二人說，東西交給他們保管，免小弟來以為我
    們撞到人還偷搶別人財物，這時我和彭就很害怕，他們兩人雖然沒有很兇，但是
    他們的意思是東西不交出來，我們兩人會被打，所以我們不敢不聽他們的話，怕
    他們二人會對我們不利，我就將我身上的行動電話一支交出，彭駿翔交出他的行
    動電話一支、手錶一支、隨身帶的現金六千五百元。他們拿到東西後，就藉故說
    ，要去看看另外兩人回來沒有，然後就離開了。我和彭駿翔在空屋又待了五分鐘
    ，確定沒有回來，才離開。」等語，是被害人己○○已明確指稱確係因一再遭被
    告以「小弟會揍人」等情節嚇稱，心生畏懼始交付身上財物，再參酌被告丙○○
    於警訊中陳稱「我與甲○○二人就對被害人說等下我們小弟要來，怕你們被毆打
    ，所以要被害人交出手錶及金錢」，被告丁○○供陳「丙○○與甲○○也跟被害
    人說外有小鬼可能有吃藥，要避免麻煩」等語，可知被告等當時確有以「小弟」
    等情節恐嚇被害人；且衡情被害人己○○、戊○○二人均明知並無被告等所指之
    騎機車撞到女子之行為，及被害人二人為滿二十歲之成年人（己○○係六十八年
    十二月十九日出生、彭駿翔係六十八年八月一日出生），既明知自己並無被告等
    所指之行為，自不可能為被告等拙劣騙術所欺，若非心生畏懼，認為在當時情況
    ，不交付財物將遭不利，自不可能依被告所囑將身上值錢財物含現金均交付被告
    ；況被害人己○○所述被害情節與被害人彭駿翔之警訊筆錄所載並不相同且較為
    有利（詳如後述），其於本院審理時到庭經本院詳加訊問，一再堅稱前開向本院
    所陳確為事實，彭駿翔之警訊筆錄所載並非事實等語，而被害人己○○與被告等
    均素不相識，又到庭為對被告較有利之陳述，當無設詞故意誣陷被告之可能，則
    其於本院庭訊時指稱遭被告等以「小弟會揍人、小弟很衝動」等語嚇稱，始心生
    畏懼交付財物一節，真實可採，認被告等所辯稱係用騙的云云，為避重就輕卸責
    之詞，不足採信。此外復有被害人所出具之贓證物品認領保管收據二張在卷足憑
    ，是被告等之犯犯行均堪認定。
二、核被告甲○○、丙○○、丁○○所為，係犯刑法第三百四十六條第一項之恐嚇取
    財罪。被告三人與乙○○間有犯意聯絡及行為分擔，為共同正犯。又公訴意旨另
    以被告等當日係強行將被害人二人帶往中壢遠東百貨附近空屋，並挾眾人之勢喝
    令被害人在牆角蹲下，施以不法腕力，致被害人不能抗拒，強取被害人上開財物
    ，認被告等所為係犯刑法第三百零四條之強制罪、懲治盜匪條例第五條第一項第
    一款之盜取財物罪云云，惟被告等係以「老大」的妹妹被機車撞，被害人很像騎
    機車撞人的人為由，將被害人二人騙至附近空屋，被等人無對被害人有施以任何
    強暴脅迫之不法手段，被害人當時自有拒絕之機會，業據被害人己○○於本院審
    理時陳述明確，且於進入空屋後，被告等亦無施任何不法腕力限制被害人之行動
    ，係被害人自行蹲下與被告等對談，且被害人係因畏懼遭被告等或所謂「小弟」
    之不利，始依被告甲○○、丙○○所囑將隨身財物交付被告等人，非被告有施何
    不法暴力手段，及被害人己○○甚陳稱「（全部過程，有無對你們動手動腳的？
    ）沒有。
    他們都是用講的。」、「（屋內可否抵抗？）我們都沒有抵抗，財物給他們就算
    了，當時很害怕被他們打。」、「（身上財物如何拿出的？）是我們自己拿出來
    的，不是他們動手拿的，但我們不是自願的，是他們用小弟會打人來嚇我們交出
    的。」等語，可知被告等均係以言語恐嚇被害人交付財物，且尚未達被害人不能
    抗拒之程度，與懲治盜匪條例之「盜匪」行為有間，認其所為僅成立刑法第三百
    四十六條第一項之恐嚇取財罪，公訴人認被告等係犯懲治盜匪條例第五條第一項
    第一款之盜取財物罪，尚有未洽，惟因起訴之基本事實仍屬同一，爰將起訴法條
    應予變更；至公訴人認被告等強行使被害人至附近空屋部分行為，亦與事實不符
    ，公訴人認被告等就此部分另犯刑法第三百零四條之強制罪，自屬不能證明，被
    告被訴此部分之犯罪不能證明，本應諭知被告無罪，惟因公訴人認此部分與前開
    起訴論罪部分有牽連犯之裁判上一罪關係，故不另為無罪之諭知。又丙○○因竊
    盜案件，於八十一年間經台灣板橋地方法院判處有期徒刑六月確定，經法院裁定
    應執行有期徒刑一年十月，於八十二年十二月八日假釋出監，至八十三年五月二
    十二日假釋期滿，視為執行完畢；又許家煌於七十八年間因竊盜案件，經台灣板
    橋地方法院判處有期徒刑五月確定，又因竊盜案件，經台灣台北地方法院判處有
    期徒刑一年二月確定，又因公共危險案件、經台灣高等法院台南分院判處有期徒
    刑一年十月確定，經減為有期徒刑十一月，又曾因逃亡案件，經軍事法院判處有
    期徒刑二年十月確定，而上開所犯竊盜、逃亡、公共危險等罪，經法院裁定應執
    行有期徒刑三年十月，於八十年七月二日送監執行，於八十三年十一月二十三日
    假釋出監，於八十四年一月十三日假釋期滿，視為刑已執行完畢；有臺灣桃園地
    方法院檢察署刑案資料查註紀錄表及台灣高等法院被告全國前案紀錄表各一份附
    卷可稽，其於有期徒刑執行完畢後五年內再犯有期徒刑以上之本罪，應依刑法四
    十七條規定加重其刑。爰審酌被告等品行不端、犯罪手段、目的、所得、犯罪所
    生之危害、犯罪後態度等一切情狀，分別量處如主文所示之刑。又被告三人有事
    實欄所述之多次前科，有臺灣桃園地方法院檢察署刑案資料查註紀錄表及台灣高
    等法院被告全國前案紀錄表各一份附卷可稽，且其中被告甲○○、丁○○現仍尚
    在假釋期間，多次在監執行仍不能矯正偏差之價值觀，不思假釋寬典，猶想強取
    他人財物不勞而獲，顯見其等有犯罪之習慣，並依刑法第九十條第一項規定宣告
    於刑之執行完畢，令入勞動處所強制工作，期間為二年。
據上論斷，應依刑事訴訟法第二百九十九條第一項前段、第三百條，刑法第三百四十
六條第一項、第五十五條、第四十七條、第九十條第一項，罰金罰鍰提高標準條例第
一條前段，判決如主文。
本案經檢察官呂理銘到庭執行職務。
中      華      民      國      八十九      年      十    月    三    日
                                  臺灣桃園地方法院刑事第四庭
                                      法  官  孫惠琳
右正本證明與原本無異。
如不服本判決，應於判決送達後十日內向本院提出上訴狀( 應附繕本 )，上訴於
臺灣高等法院。
                                      書記官   李金蓮
中        華        民        國   八十九   年   十   月    五    日
如不服本判決書應於送達後十日內向本院提出上訴狀
附論罪科刑依據之法條：
刑法第三百四十六條
意圖為自己或第三人不法之所有，以恐嚇使人將本人或第三人之物交付者，處六月以
上五年以下有期徒刑，得併科一千元以下罰金。
以前項方法得財產上不法之利益或使第三人得之者，亦同
前二項之未遂犯，罰之。


司法院資訊處製作；財團法人民間司法改革基金會備份。
